【裁判字號】    92,訴,759
【裁判日期】    920410
【裁判案由】    偽造有價證券
【裁判全文】
臺灣臺中地方法院刑事判決                          九十二年度訴字第七五九號
    公  訴  人  台灣台中地方法院檢察署檢察官
    被      告  丙○○
    指定辯護人  本院公設辯護人丁○○
右列被告因偽造有價證券案件，經檢察官提起公訴（九十一年度偵字第一九三四三號
），本院判決如左：
    主  文
丙○○意圖供行使之用，而偽造有價證券，處有期徒刑參年貳月。
偽造之甲○○為發票人，發票日民國八十二年十月一日，未載到期日，金額新台幣參
拾萬元，票號０三七六八二號之本票壹張沒收。
    事  實
一、丙○○與甲○○係朋友關係，甲○○因需款週轉，於民國八十二年九月間某日，
    持其所有坐落彰化縣埔鹽鄉○○段一八五一、一八五二號土地所有權狀及印鑑證
    明、身分證等資料，委由丙○○向人借款新台幣（下同）一百萬元。詎丙○○受
    託為甲○○處理借款事務，竟意圖為自己不法之利益及供行使之用，未經甲○○
    之授權，於八十二年十月一日，在台中市○○街王世勳代書事務所內，簽捺王清
    之署押於發票人欄，而偽造甲○○為發票人，發票日八十二年十月一日，未載到
    期日，金額三十萬元，票號０三七六八二號之本票一張交付王世勳，向王世勳借
    款三十萬元，用以抵充自己積欠王世勳之借款利息，並將前述資料持交王世勳，
    由王世勳於八十二年十月八日，設定登記抵押權一百五十萬元予案外人乙○○，
    足以生損害於甲○○。嗣甲○○向丙○○催交借得款項，丙○○始於八十二年十
    月十三日，書立載有向甲○○借款八十萬元，願於八十二年十月二十日清償等內
    容之收據一紙，交予甲○○收執，惟迄未給付。事後王世勳持該偽造之本票向甲
    ○○索債，甲○○始知上情。
二、案經甲○○訴由台灣台中地方法院檢察署檢察官偵查起訴。
    理  由
一、訊據被告丙○○否認偽造有價證券及背信犯行，辯稱甲○○委伊借款一百萬元，
    伊向王世勳借款，王世勳說僅能借三十萬元，要簽發本票，伊即於八十二年十月
    一日，在台中市○○街王世勳代書事務所，以甲○○名義簽發金額三十萬元本票
    一張交給王世勳，有無經甲○○同意伊已忘記，但王世勳並未將三十萬元交伊，
    不知為何設定抵押云云。惟查右揭犯罪事實，業據告訴人甲○○分別於警訊、偵
    查及本院審理時指訴綦詳，復有借據、土地登記簿謄本及偽造之本票等影本附卷
    可稽（其中指稱被告向王世勳借得一百萬元部分，並無其他事據佐憑，此部分尚
    難認定），被告於警訊時中亦供稱伊前向王世勳借款四百萬元，利息未繳，甲○
    ○委伊向王世勳借得三十萬元後，王世勳即說以該三十萬元抵扣借款利息等語，
    另於偵查坦承簽發該三十萬元本票未經甲○○同意，是王世勳要伊先簽發，本要
    借一百萬元，王世勳說僅能借三十萬元等語。顯見被告確有利用告訴人持交坐落
    彰化縣埔鹽鄉○○段一八五一、一八五二號土地所有權狀及印鑑證明、身分證等
    資料，委其借款之機會，偽造告訴人名義簽發面額三十萬元之本票交付王世勳，
    且設定抵押權一百五十萬元予王世勳指定之案外人乙○○，而向王世勳借得三十
    萬元，用以抵充其積欠王世勳之借款利息，自有為自己不法利益之意圖，並致生
    損害於告訴人，被告所辯無非飾卸之詞，不足採信，其犯行已堪認定。
二、核被告所為，係犯刑法第二百零一條第一項之偽造有價證券罪及同法第三百四十
    二條第一項之背信罪。被告偽造告訴人署押部分，係偽造有價證券之階段行為，
    而行使偽造有價證券之低度行為，已為偽造有價證券之高度行為所吸收，均不另
    論罪。而所犯上開二罪間，有方法結果之牽連關係，應從一重之偽造有價證券罪
    處斷。爰審酌被告之品行（前曾因詐欺案件，經台灣高等法院台中分院判處有期
    徒刑六月，緩刑四年）及其犯罪動機、目的、手段、所生損害、犯罪後態度等一
    切情狀，處以如主文所示之刑。偽造之告訴人為發票人，發票日八十二年十月一
    日，未載到期日，金額三十萬元，票號０三七六八二號之本票一張，應依刑法第
    二百零五條規定宣告沒收（包括本票上偽造之告訴人署押，該偽造之署押已無庸
    再依刑法第二百十九條規定宣告沒收）。
據上論斷，應依刑事訴訟法第二百九十九條第一項前段，刑法第第二百零一條第一項
、第三百四十二條第一項、第五十五條、第二百零五條、罰金罰鍰提高標準條例第一
條前段，判決如主文。
中      華      民      國      九十二      年      四      月    十    日
                                         法  官  鍾  堯  航
右正本證明與原本無異。
如不服本判決，應於送達後十日內向本院提出上訴狀（須附繕本），上訴於台灣高等
法院台中分院。
                                         書記官
中      華      民      國      九十二      年      四      月    十    日
附錄論罪科刑法條
刑法第二百零一條第一項：
意圖供行使之用，而偽造、變造公債票、公司股票或其他有價證券者，處三年以上十
年以下有期徒刑，得併科三千元以下罰金。
刑法第三百四十二條第一項：
為他人處理事務，意圖為自己或第三人不法之利益，或損害本人之利益，而為違背其
任務之行為，致生損害於本人之財產或其他利益者，處五年以下有期徒刑、拘役或科
或併科一千元以下之罰金。


司法院資訊處製作；財團法人民間司法改革基金會備份。
